【裁判字號】    92,台上,4549
【裁判日期】    920821
【裁判案由】    業務過失致人於死
【裁判全文】
最高法院刑事判決                              九十二年度台上字第四五四九號
    上訴人  台灣高等法院檢察署檢察官
    被  告  甲○○
右上訴人因被告業務過失致人於死案件，不服台灣高等法院中華民國九十年三月十五
日第二審更審判決（九十年度交上更(一)字第四號，起訴案號：台灣桃園地方法院檢察
署八十七年度偵字第三五八號），提起上訴，本院判決如左：
    主  文
上訴駁回。
    理  由
按刑事訴訟法第三百七十七條規定：上訴於第三審法院，非以判決違背法令為理由，
不得為之。是提起第三審上訴，應以原判決違背法令為理由，係屬法定要件。且必須
依據卷內資料為具體之指摘，並足據以辨認原判決已具備違背法令之形式，始屬相當
。本件原判決以第一審檢察官公訴意旨略稱，被告甲○○係大貨車司機，為從事駕駛
業務之人。於民國八十六年十二月三日十七時許，其駕駛車號ＨＺ｜一０九號大貨車
，行經桃園縣龜山鄉○○路林口分線時，因離合器發生故障，無法繼續行駛，乃將該
大貨車停放於龜山鄉○○路林口分線四一Ａ電線桿前道路旁。被告原應注意停於路邊
之車輛，在夜間無燈光設備或照明不清之道路，均應顯示停車燈光或設置反光標識，
以警告夜間來往車輛，防止發生事故之危險，且依當時情形並無不能注意之情形，竟
疏未顯示停車燈光或設置反光標識，且又未儘快修復、處理該輛故障之大貨車，致卓
雲鵬於同年十二月七日凌晨，騎乘車號ＧＹＨ｜一七三號（起訴書誤載為ＧＹＡ｜一
七三號）重型機車行經前開地點時，不慎撞擊該輛大貨車尾部，致腦挫傷出血而當場
死亡，因認被告涉犯刑法第二百七十六條第二項之業務過失致人於死罪嫌等情。但訊
據被告甲○○否認有何過失致人於死之犯行，辯稱出事地點道路寬廣，夜間照明設備
良好，且伊已將車輛靠邊停放，並在車後三十公尺處放有三角故障標誌，做為警示，
該處又未禁止停車，本件係死者自己過失肇生事故等語。經查，本件被告停放車輛之
處所，依據卷附道路交通事故調查報告表所載，係設有兩線寬各為三點六公尺之快車
道（單向），以白實線區○○○○道，白實線外有寬約六點四公尺之慢車道，被告所
停放之車輛，左前輪距白實線四點二公尺、左後輪距白實線四點三公尺，事發之時，
為陰天，夜間有照明，路面乾燥、無缺陷、無障礙物、視距良好。又據證人即至現場
處理之員警王長菁結證稱，該路段設有感應式路燈，天黑會自然點亮等情，則被告停
放車輛處所，既非在夜間無燈光設備或照明不清之道路，事發之際又非遇晝晦、風沙
、雨雪、霧靄時，則公訴人援引道路交通安全規則第一百十二條第一項第十三款之規
定，指稱被告有未注意依該項規定處理停車事宜之過失行為，自非有據。又被告雖辯
稱，伊曾在車後三十公尺處放置三角故障標誌，但證人王長菁證述，伊到現場處理時
，並未在現場發現有三角故障標誌；且被告於警訊時，僅提及曾在車後豎立樹枝警示
而已，並未明有使用三角故障標誌之情事，足徵上開辯解係事後卸責之詞，固不足
採信。但查，被告停車之後，左側尚留有寬達四點多公尺之車道，可通行慢車，自無
礙於該處車輛之通行；又該路段備有感應式路燈，亦不發生夜間照明不佳（現場照片
顯示，路燈照明正常）之情事。再者，事發時，該處道路路面乾燥、無缺陷、無障礙
物、視距良好等情，均已如前述，則行經該處之機車駕駛人應可顯而得見被告停放之
車輛，並有較一線快車道為寬之慢車道可供行駛，如果行經該處之機車駕駛人能確實
依據交通安全規則之規定行車，原不致於撞及被告停放之車輛。況且，被告停車之後
，除本件被害人外，尚無其他人車自後撞及該輛大貨車而致傷亡之情形，亦據告訴人
即被害人之父卓舜耕陳明在卷。本件經第一審送請台灣省桃園縣車輛行車事故鑑定委
員會鑑定結果，亦認定係因被害人駕駛機車疏未注意車前狀況以致肇事，此有該委員
會八十七年七月十七日（八七）桃鑑字第八七五六三號函附鑑定意見書一份在卷可稽
。因此，本件被害人死亡之結果無從認定係被告前開未放置三角故障標誌之過失行為
所引起，自難謂被告之過失行為與被害人死亡之結果間具有因果關係，而令被告負過
失致死之罪責。因認本件不能證明被告犯罪，乃維持第一審諭知被告無罪之判決，駁
回檢察官在第二審之上訴。已詳細明其所憑之證據及認定之理由。從形式上觀察，
並無違背證據法則之情事存在。本件檢察官上訴意旨略以，被害人縱與有過失，但被
告侵害他人之路權，造成一個不被容許之危險，而未遵守道路交通安全規則，盡相當
之特別注意義務，以防止危險之發生，且未豎立車輛故障標誌，致生本件禍端，在吾
人生活經驗上有無其關聯性？能否謂該路段因備有感應式路燈，不發生夜間照明不佳
之情事，行經該處之機車駕駛人應可顯而得見被告停放之車輛，被害人死亡之結果無
從認定是被告前開過失行為所引起，難令被告負過失致死罪責？非無疑問等語，係專
憑己見，任意爭執，並未具體指摘原審認事、採證及所為論斷有何違背法令，不足據
以辨認原判決已具備違法之情事，其上訴違背法律上之程式，應予駁回。
據上論結，應依刑事訴訟法第三百九十五條前段，判決如主文。
中      華      民      國    九十二    年      八      月    二十一    日
                              最高法院刑事第六庭
                                  審判長法官  吳  雄  銘
                                        法官  池  啟  明
                                        法官  石  木  欽
                                        法官  郭  毓  洲
                                        法官  吳  三  龍
      右正本證明與原本無異
                                              書  記  官
中      華      民      國    九十二    年      八      月    二十五    日
                                                                        Ａ


司法院資訊處製作；財團法人民間司法改革基金會備份。
